最高法院民事判決　　　　　　　九十四年度台上字第六三三號
　　上　訴　人　甲 ○ ○
　　　　　　　　　　　　　缸6.
　　訴訟代理人　張 麗 雪律師
　　被 上訴 人　義大製罐股份有限公司
　　　　　　　　　　　　　甲3.
　　法定代理人　莊 秋 欽
　　　　　　　　　　　　　11.
　　被 上訴 人　乙○○○
　　　　　　　　　　　　　甲3.
上列當事人間請求損害賠償事件，上訴人對於中華民國九十二年
六月三日台灣高等法院台南分院第二審判決（九十一年度上字第
一七○號），提起一部上訴，本院判決如下：
    主  文
原判決關於駁回上訴人對被上訴人新台幣二百零六萬二千二百十
七元及分別自民國九十年一月十日、九十一年七月一日起算利息
之訴暨該訴訟費用部分廢棄，發回台灣高等法院台南分院。
    理  由
本件被上訴人義大製罐股份有限公司（下稱義大公司）法定代理
人業已變更為莊秋欽，經上訴人聲明由莊秋欽承受訴訟，尚無不
合，先予敘明。
其次，上訴人主張：伊受僱於義大公司，擔任論件計酬工人，於
民國八十八年一月十八日在工廠從事沖床工作時，因義大公司及
其原負責人即被上訴人乙○○○提供之機器設備不符勞工安全衛
生法規定，致伊之左手遭沖床機器齒輪捲入，受有左前臂外傷性
截斷及併發症、發紺、血管神經肌腱骨頭等傷害。被上訴人應連
帶賠償醫藥費、計程車費、看護費、義肢費、減少工作損失、減
少勞動能力損失及精神慰藉金，經扣除勞工保險局支付之職業傷
害殘廢給付、職業傷病給付及義大公司於另案給付之職災補償金
後，乙○○○應依公司法第二十三條規定、義大公司應依民法一
百八十四條規定就伊所受損害負連帶賠償責任及各自訴狀繕本送
達翌日起加付法定遲延利息。乙○○○所犯業務過失傷害罪，既
經檢察官起訴在案，爰提起刑事附帶民事訴訟並於原審「追加」
依民法第二十八條規定，請求義大公司應與乙○○○負連帶賠償
之責，「追加」依民法第一百八十四條規定，請求乙○○○應與
義大公司負連帶賠償責任。求為命被上訴人連帶給付新台幣（下
同）二百零六萬二千二百十七元及其中義大公司自九十年一月十
日起，乙○○○自九十一年七月一日起加計法定遲延利息之判決
（上訴人逾此部分之請求，經原判決駁回後，未據聲明不服）。
被上訴人則以：上訴人為義大公司之承攬人，伊對上訴人之服勞
務並無指揮、監督權，兩造間自無僱傭關係存在。況上訴人就同
一事故另件請求伊給付職業災害補償金，經雙方於八十九年五月
二十六日達成訴訟上和解，由伊給付上訴人一百三十五萬元，上
訴人亦已拋棄其餘請求，即不得再為本件之請求。又上訴人請求
之金額或為不實，或屬過高，其所為請求，尤屬無據。此外，上
訴人提起刑事附帶民事訴訟時，僅以非刑事被告之義大公司為被
告，而未一併以該刑事案件之被告乙○○○為被告，依刑事訴訟
法第四百八十七條之規定，更非合法等語置辯。
原審以：上訴人於刑事訴訟程序中，並未對刑事案件之被告即乙
○○○提起附帶民事訴訟，而僅對義大公司提起附帶民事訴訟，
業經調閱台灣嘉義地方法院檢察署八十九年度偵續一字第七號、
台灣嘉義地方法院九十年度易字第三三號及原法院九十年度上易
字第一四五七號等刑事案卷查明屬實，並有上訴人提出之刑事附
帶民事起訴狀可稽，堪認上訴人對義大公司提起之刑事附帶民事
訴訟與刑事訴訟法第四百八十七條第一項規定不符，為不合法，
依民事訴訟法第二百四十九條第一項第六款規定，應予駁回。又
上訴人對義大公司提起之刑事附帶民事訴訟既不合法，則其於第
一審刑事庭將該附帶民事訴訟事件移送民事庭後，再「追加」義
大公司之法定代理人乙○○○為被告，請求其連帶賠償部分，即
失所附麗，而不應准許。其在原法院就義大公司追加依民法第二
十八條規定、就乙○○○追加依民法第一百八十四條規定為請求
之追加之訴，於法亦屬不合，不應准許。因將第一審所為命被上
訴人應連帶給付上訴人二百零六萬二千二百十七元及各自訴狀繕
本送達翌日起加計法定遲延利息之判決廢棄，改判駁回上訴人在
第一審之訴，並駁回上訴人就上開部分之追加之訴。
按起訴不備其他要件者，法院應以裁定駁回之，民事訴訟法第二
百四十九條定有明文。原審既認定：上訴人於刑事訴訟程序中，
僅就義大公司一人提起刑事附帶民事訴訟，而未對該刑事訴訟程
序之被告（即被上訴人）乙○○○一併提起，與刑事訴訟法第四
百八十七條第一項規定不符，為民事訴訟法第二百四十九條第一
項第六款所定起訴不備其他要件之情形，自屬不合法，且上訴人
於原審追加依民法第二十八條規定，請求義大公司應與乙○○○
負連帶賠償之責，追加依民法第一百八十四條規定，請求乙○○
○應與義大公司負連帶賠償責任，亦不合法云云，依上說明，就
追加部分原應以裁定駁回之，乃原審仍依判決程序為裁判，即難
謂於法無違。次按追加之訴，本為獨立之新訴，是否具備訴訟成
立要件，應就該追加之新訴本身為審查。故刑事附帶民事訴訟事
件移送民事庭後，再為追加之訴，即應適用民事訴訟法之規定，
審查其是否具備訴之成立要件，尚不因受移送之原事件不合法，
經駁回後，即得謂此追加之訴，當然失所附麗，而應一併予以駁
回。原審未審酌上訴人於系爭附帶民事訴訟事件移送民事庭後，
再追加以乙○○○為被告之新訴，是否具備民事訴訟要件，遽認
此新訴已失所附麗，進而為上訴人不利之判決，亦嫌速斷。又被
上訴人乙○○○收受繕本之日究為九十一年七月一日或為九十二
年四月二十四日，攸關遲延利息起算日之計算，仍有待查明。上
訴意旨，指摘原判決駁回其二百零六萬二千二百十七元本息部分
為不當，聲明廢棄，非無理由。另按雇主依勞動基準法第五十九
條規定所負之法定補償責任，固不排除其依民法規定應負之侵權
行為賠償責任，然雇主依勞動基準法規定給付之補償，得抵充就
同一事故所生損害之賠償金額，此觀該法第六十條規定自明。又
債權人向連帶債務人中之一人免除債務，而無消滅全部債務之意
思表示者，除該債務人應分擔之部分外，他債務人仍不免其責任
，為民法第二百七十六條所明定。查上訴人曾依勞動基準法第五
十九條規定，請求被上訴人義大公司給付職業災害補償金（台灣
嘉義地方法院八十八年度勞訴字第三號、原法院八十九年度勞上
字第六號），雙方達成訴訟上之和解，依和解筆錄記載，上訴人
已拋棄其餘請求，此拋棄之真意究為免除全部債務之意思？或僅
免除對義大公司之請求？其數額若干？攸關上訴人本件之請求有
無理由及其應扣抵之範圍。案經發回，應一併調查審認之。
據上論結，本件上訴為有理由。依民事訴訟法第四百七十七條第
一項、第四百七十八條第二項，判決如主文。
中　　華　　民　　國　九十四　年　　四　　月　　七    日
                      最高法院民事第五庭
                          審判長法官  蘇　茂　秋
                                法官  朱　建　男
                                法官  蘇　達　志
                                法官  陳　碧　玉
                                法官  王　仁　貴
      本件正本證明與原本無異
                                      書  記  官
中　　華　　民　　國　九十四　年　　四　　月　 二十 　日
                                                      v
